臺灣臺東地方法院刑事判決
111年度原交訴字第2號
公  訴  人  臺灣臺東地方檢察署檢察官
被      告  林正雄



指定辯護人  王丕衍律師
上列被告因公共危險案件，經檢察官提起公訴（110年度偵字第 
656號），本院於準備程序進行中，因被告就被訴事實均為有罪
之陳述，經告知簡式審判程序意旨，並聽取當事人、辯護人之意
見後，合議庭裁定由受命法官獨任依簡式審判程序審理，判決如
下：
    主  文
林正雄犯駕駛動力交通工具發生交通事故，致人傷害而逃逸罪，
處有期徒刑陸月，如易科罰金，以新臺幣壹仟元折算壹日。緩刑
貳年，並應於判決確定之日起壹年內，向指定之政府機關、政府
機構、行政法人、社區或其他符合公益目的之機構或團體，提供
陸拾小時之義務勞務，暨接受參場次之法治教育課程；緩刑期間
付保護管束。
    事  實
一、林正雄於民國110年1月23日17時41分許，駕駛車牌號碼：00-
    0000號之自用小客貨車，沿臺東縣池上鄉省道台9線由南往
    北方向行駛至該路段與鄉道東7線之交岔路口，欲行左轉彎
    時，本應注意轉彎車應讓直行車先行，且依當時天候陰、夜
    間有照明、柏油路面乾燥、無缺陷與障礙物、視距良好等環
    境情狀，要無不能注意之情事，竟疏未注意即貿然左轉彎；
    適逢吳佳銘亦駕駛車牌號碼：000-0000號之普通重型機車，
    沿臺東縣池上鄉省道台9線由北往南方向行經前開路口，雙
    方車輛因而發生碰撞，致吳佳銘人車倒地，受有右側前胸壁
    挫傷、右側臉部、手肘、大腿擦傷、左側手部擦傷之傷害（
    所涉過失傷害罪嫌，未據告訴）。詎林正雄知悉己身駕駛動
    力交通工具發生交通事故，併得預見吳佳銘將因而受有傷害
    ，竟仍基於肇事逃逸之不確定故意，未採取即時救護或其他
    必要之措施，亦未在場等候警察人員到場釐清肇事經過、確
    認身分，或徵得吳佳銘同意，即逕自駕車離去現場。嗣經警
    據報調閱現場監視器影像後，循線查悉全情。
二、案經臺東縣警察局關山分局報告臺灣臺東地方檢察署檢察官
    偵查起訴。
    理  由
一、上開事實欄一所載之犯罪事實，業據被告林正雄於本院準備
    程序、審判期日時坦承不諱（臺灣臺東地方法院111年度原
    交訴字第2號交通事件卷宗【下稱本院卷】第39頁、第48頁
    ），核與證人吳佳銘、彭○容（97年8月生，真實姓名、年籍
    均詳卷）各於警詢或偵查中之證述（證人吳佳銘部分：臺東
    縣警察局關山分局關警偵字第1100001554號刑案偵查卷宗【
    下稱警卷】第6至9頁，臺灣臺東地方檢察署110年度偵字第6
    56號偵查卷宗【下稱偵卷】第25至27頁；證人彭○容部分：
    警卷第10至11頁，偵卷第41至43頁）大抵相符，並有道路交
    通事故現場圖、道路交通事故調查報告表（一）、（二）、
    臺東縣警察局關山分局交通分隊道路交通事故肇事人自首情
    形紀錄表、佛教慈濟醫療財團法人關山慈濟醫院診斷證明書
    、臺東縣警察局舉發違反道路交通管理事件通知單（東警交
    字第T00000000號）、刑案現場平面圖、臺東縣警察局關山
    分局交通分隊道路交通事故照片黏貼紀錄表、臺東縣警察局
    關山分局海端分駐所受理各類案件紀錄表、勘驗筆錄、現場
    監視器影像檔案光碟各1份（警卷第19頁、第21頁、第22頁
    、第24頁、第27頁、第29頁、第30頁、第31至47頁、第51頁
    ，偵卷第47頁，置於偵卷所附「臺灣臺東地方檢察署偵查錄
    音（影）儲存媒體存放封」內）及監視器影像擷取畫面10張
    （警卷第48至49頁）在卷可稽，自足認被告前開任意性之自
    白係與事實相符，亦有上開證據可資補強，堪信為真實。從
    而，本件事證明確，被告事實欄一所載之犯行，洵堪認定，
    均應予依法論科。
二、論罪科刑之法律適用　　
（一）論罪　　
   1、按行為後法律有變更者，適用行為時之法律，但行為後之
      法律有利於行為人者，適用最有利於行為人之法律，刑法
      第2條第1項定有明文。查被告為本件犯行後，刑法第185
      條之4業於110年5月28日修正公布施行、同年月30日生效
      ，修正前原規定：「駕駛動力交通工具肇事，致人死傷而
      逃逸者，處一年以上七年以下有期徒刑。」，修正後規定
      則為：「駕駛動力交通工具發生交通事故，致人傷害而逃
      逸者，處六月以上五年以下有期徒刑；致人於死或重傷而
      逃逸者，處一年以上七年以下有期徒刑（第一項）。」、
      「犯前項之罪，駕駛人於發生交通事故致人死傷係無過失
      者，減輕或免除其刑（第二項）。」，是修正後規定係：
      ①將原駕駛動力交通工具「肇事」之文字修正為「發生交
      通事故過失（有過失）」及「發生交通事故…係無過失」
      ，惟此僅係過往實務見解（即行為人駕駛動力交通工具發
      生交通事故致死傷後逃逸，即已構成本罪，不論對於發生
      交通事故之原因有無過失）之刑法文義明確化，以符合法
      律明確性原則，內涵並無不同；②依行為情狀所發生交通
      事故結果為「傷害」與「死亡或重傷」之不同，而異其刑
      罰效果（所生結果為何應以行為時點判斷），並就致人「
      傷害」部分，同時降低刑度之法定上、下限；③就行為人
      無過失而發生交通事故時，明定減輕或免除其刑（最高法
      院110年度台上字第4675號刑事判決理由參照）；從而，
      經具體比較適用修正前、後規定之結果，修正後規定明顯
      較有利於被告，揆諸首揭規定，其本件所犯自應適用修正
      後即現行刑法第185條之4之規定予以論處。
   2、再按刑法第185條之4所謂「逃逸」，依文義解釋，係指逃
      離事故現場而逸走。惟肇事者終將離開，不可能始終留在
      現場，究其犯罪之內涵，除離開現場（作為）之外，實因
      其未履行因肇事者身分而產生之作為義務（不作為），是
      本罪乃結合作為犯及不作為犯之雙重性質；而審諸法規範
      目的，駕駛動力交通工具為維持現代社會生活所必需，交
      通事故已然為必要容忍的風險，則為保障事故發生後之交
      通公共安全，避免事端擴大，及為保護事故被害人之生命
      、身體安全，自須要求行為人留在現場，即時對現場為必
      要之處理、採取救護、救援被害人行動之義務；復鑑於交
      通事件具有證據消失迅速（通常交通事故現場跡證必須立
      刻清理）之特性，為釐清肇事責任之歸屬，保障被害人之
      民事請求權，於此規範目的，亦可得出肇事者有在場，對
      在場被害人或執法人員不隱瞞身分之義務，此由歷次立法
      說明，及在被害人當場死亡，並無即時救護必要時，仍禁
      止肇事者離去，以及該罪係定在刑法「公共危險罪」章等
      情，亦可印證；是以，肇事者若未盡上開作為義務，即逕
      自離開現場，自屬「逃逸」行為（最高法院111年度台上
      字第150號刑事判決理由參照）。查被告駕車發生交通事
      故後，未遵守在場、救護或報告警察機關等義務，旋駕車
      逃離事故現場而逸走乙情，業經本院認定如前，揆諸前開
      說明，所為自屬「逃逸」行為。
   3、是核被告所為，係犯刑法第185條之4第1項前段之駕駛動
      力交通工具發生交通事故，致人傷害而逃逸罪。
（二）科刑
      爰以行為人之責任為基礎，審酌被告案發時業為年近50歲
      之成年人，心智已然成熟，社會經驗復屬豐富，理當知曉
      是非，竟仍於知悉己身駕車發生交通事故，且得預見他人
      將因而受有傷害後，猶逕自駕車離去現場而違背在場、救
      護或報告警察機關等義務，不單足認其遵守法治觀念有所
      欠缺，所為亦提高證人吳佳銘傷害加劇之危險，更妨礙檢
      、警機關後續司法偵查與責任歸屬之釐清，所為實屬不該
      ；惟念被告前未有何因案經科處罪刑之情形，有臺灣高等
      法院被告前案紀錄表1份（本院卷第13頁）在卷可佐，素
      行良好，且犯罪後坦承犯行，態度非差，加以其已與證人
      吳佳銘和解成立，併履行和解條件完畢，此據證人吳佳銘
      於本院準備程序時供陳（本院卷第40頁）明確，業積極填
      補所生損害；兼衡被告職業農、教育程度高職肄業、家庭
      經濟狀況普通、家庭生活支持系統未具顯然瑕疵（本院卷
      第49頁），及證人吳佳銘關於本件所述：伊等已和解，希
      望可以判輕一點，也可以給被告緩刑機會等語（本院卷第
      50頁）之意見等一切情狀，量處如主文所示之刑，併諭知
      易科罰金之折算標準，以資懲儆。
（三）緩刑
　　  查被告未曾因故意犯罪受有期徒刑以上刑之宣告，有臺灣
      高等法院被告前案紀錄表1份（本院卷第13頁）在卷可憑
      ，素行良好，應足認其本件所犯係一時失慮，致罹刑章，
      且被告犯罪後坦承犯行，態度非差，更已與證人吳佳銘和
      解成立，併履行和解條件完畢，業積極填補所生損害如前
      ，是本院認其歷此偵、審程序及刑之宣告後，當知所警惕
      ，信無再犯之虞，所受刑之宣告應以暫不執行為適當，爰
      依刑法第74條第1項第1款規定，併予宣告緩刑如主文所示
      之期間，以啟自新；惟為警惕被告自省所為，使其深切體
      認肇事逃逸對於被害人所生之危險，認仍有科予相當負擔
      之必要，爰依刑法第74條第2項第5款、第8款規定，命被
      告應於判決確定之日起1年內，向指定之政府機關、政府
      機構、行政法人、社區或其他符合公益目的之機構或團體
      ，提供如主文所示時數之義務勞務，暨接受如主文所示場
      次之法治教育課程；末依刑法第93條第1項第2 款規定，
      併宣告被告於緩刑期間付保護管束，俾能由觀護人予以適
      當督促，發揮附條件緩刑制度之立意，及避免短期自由刑
      執行所肇致之弊端，以期符合本件緩刑目的，並觀後效。
據上論斷，應依刑事訴訟法第273條之1第1項、第284條之1、第 
299條第1項本文，刑法第2條第1項、第185條之4第1項前段、第 
41條第1項本文、第74條第1項第1款、第2項第5款、第8款、第93
條第1項第2款，判決如主文。
本案經檢察官謝慧中提起公訴，檢察官馮興儒到庭執行職務。
中　　華　　民　　國　　111 　年　　3 　　月　　11　　日
                  刑事第一庭   法  官  陳偉達 
以上正本證明與原本無異。
如不服本判決應於收受送達後20日內向本院提出上訴書狀，並應
敘述具體理由；其未敘述上訴理由者，應於上訴期間屆滿後20日
內向本院補提理由書（均須按他造當事人之人數附繕本）。「切
勿逕送上級法院」。告訴人或被害人對於本判決如有不服，請書
具不服之理由狀，請求檢察官上訴者，其上訴期間之計算係以檢
察官收受判決正本之日期為準。
                              書記官  楊茗瑋
中　　華　　民　　國　　111 　年　　3 　　月　　14　　日
附錄本件論罪科刑法條：
中華民國刑法第185條之4第1項前段：
駕駛動力交通工具發生交通事故，致人傷害而逃逸者，處六月以
上五年以下有期徒刑。